【裁判字號】    98,交上易,356
【裁判日期】    990921
【裁判案由】    過失致死
【裁判全文】
臺灣高等法院刑事判決               98年度交上易字第356號
    上  訴  人  臺灣臺北地方法院檢察署檢察官
    被      告  甲○○
上列上訴人因被告過失致死案件，不服臺灣臺北地方法院98年度
交易字第368 號，中華民國98年11月26日第一審判決（起訴案號
：臺灣臺北地方法院檢察署98年度偵字第12743、14633號），提
起上訴，本院判決如下：
    主  文
原判決撤銷。
甲○○因過失致人於死，處有期徒刑柒月。
    事  實
一、甲○○於民國98年5月24日11時20分許，騎乘車號CPW-290號
    重機車搭載張丞鈞，沿台北市○○○路由南向北方向騎乘，
    至建國北路3段113巷與建國北路口處之行人穿越道時，本應
    注意車輛行近行人穿越道前，應減速慢行，遇有行人穿越時
    ，無論有無交通警察指揮或號誌指示，均應暫停讓行人先行
    通過，且依該路段行車速限50公里之行車速度，應依速限標
    誌或標線之規定，以避免危險發生，並注意車前狀況而隨時
    採取必要安全措施，且依當時天候陰、日間自然光線、路面
    無缺陷、無障礙物、視距良好等情形，並無不能注意之情事
    ，竟疏未注意車前狀況，亦疏未注意減速，貿然以時速60公
    里之速度超速行駛，致機車前方撞及當時行走於行人穿越道
    上，由東向西方向行進之行人黃蔣月雲，致其倒地，因而受
    有頭部後方鈍創傷及左上肢骨折等傷害，經送往馬偕醫院救
    治，經急救仍不治死亡。而臺北市政府警察交通大隊中山分
    隊警員黃義盛於上揭車禍發生後據報前往處理，甲○○並在
    現場向警員黃義盛坦承為上揭車禍肇事人，自首犯罪而自願
    接受裁判。
二、案經台北市政府警察局中山分局報告臺灣臺北地方法院檢察
    署檢察官偵查起訴。
    理  由
壹、證據能力：
    被告以外之人於審判外之言詞或書面陳述，除法律有規定者
    外，不得作為證據，刑事訴訟法第159條第1項固有明文；惟
    被告以外之人於審判外之陳述，雖不符同法第159條之1至之
    4 規定，而經當事人於審判程序同意作為證據，法院審酌該
    言詞陳述或書面陳述作成時之情況，認為適當者，亦得為證
    據。又當事人、代理人或辯護人於法院調查證據時，知有第
    159條第1項不得為證據之情形，而未於言詞辯論終結前聲明
    異議者，視為有前項之同意，同法第159條之5亦定有明文。
    本件當事人於本院審判程序中對於本案證人於偵查中之證述
    暨其他相關具傳聞性質之證據資料之證據能力，均表示沒有
    爭執，且迄於言詞辯論終結前亦未聲明異議。本院審酌本案
    證人之陳述及證據資料作成時之情況，核無違法取證或其他
    瑕疵，認以之作為證據為適當，前述證人於審判外之陳述及
    相關證據資料，自得做為證據。
貳、實體方面
一、事實認定部分
  (一)訊據被告甲○○對於上開犯罪事實坦承不諱，核與證人張承
    鈞證述之情節相符（見98年度偵字第12743 號偵查卷第10至
    11頁），並有臺北市政府警察局中山分局道路交通事故現場
    圖、道路交通事故補充資料表、交通事故談話紀錄表、道路
    交通事故調查報告表(一)(二)（見前揭偵查卷第30至34頁）、現
    場照片18張附卷可稽（見前揭偵查卷第37至47頁）；而被害
    人黃蔣月雲確因本件車禍傷重不治死亡，亦經臺灣臺北地方
    法院檢察署檢察官督同檢驗員相驗明確，有該署相驗筆錄、
    相驗屍體證明書、檢驗報告書及相驗照片8 張在卷可按（見
    98年度相字第375 號相驗卷第68頁、第71頁、第73至78頁、
    第81至85頁），並有馬偕醫院診斷證明書（見前揭偵查卷第
    16頁）在卷可憑，均堪認屬真實。
  (二)又檢察官上訴意旨及告訴人之指訴均認被告於交通事故發生
    時確有超速行駛致撞及被害人黃蔣月雲。經查，本件肇事路
    段之速限為50公里，此有道路交通事故調查報告表(一)在卷可
    參（見前揭偵查卷第33頁）；被告前於第一次警詢筆錄及偵
    訊時雖供稱：其當時時速約45至55公里等語（見前揭偵查卷
    第13至15頁）；復於交通事故談話紀錄表供述：當時時速約
    60公里等語（見前揭偵查卷第31頁）；再其於原審審理時供
    稱：我在交通事故談話紀錄表製作時也向警察說我大概40至
    50公里，但是警察說不可能時速一定有60公里，筆錄記載60
    公里是警察寫的等語。然被告於本院準備程序中已坦承：警
    察問我時我說我也不知道，我僅能就大概數字陳述，當時時
    速有達60公里等語（見本院卷第23頁）；復於本院審理中亦
    坦承：當時車速我自己也不清楚，警察跟我說我的車速可能
    50、60公里等語（見本院卷第47頁反面），堪以認定被告於
    肇事當時應有以時速約60公里超速行駛之情形。另被害人黃
    蔣月雲遭被告所騎乘之重機車撞飛倒地位置，距離原本所行
    走之行人穿越道有8.6 公尺之距離，此有道路交通事故現場
    圖可稽（見98相字375 號卷第38頁），而被告騎乘之重機車
    撞擊被害人黃蔣月雲後，被告摔落地面受有身體多處擦撞傷
    等情，亦有前揭道路交通事故補充資料表可稽（見前揭偵查
    卷第30頁），顯見被告當時行車速度極快，於肇事當時應有
    超速行駛之情形無疑。按駕駛人駕駛汽車，行車速度，依速
    限標誌或標線之規定，無速限標誌者，行車時速不得超過50
    公里，道路交通安全規則第93條第1 項定有明文。被告為已
    考領駕照之駕駛人，對此自屬明知，惟被告竟以超出時速50
    公里之速度行經肇事路段，顯見被告自有過失，且被告前開
    過失，與被害人死亡結果間，有相當因果關係，堪以認定。
  (三)再按駕駛人應注意車前狀況，隨時採取必要安全措施，且汽
    車行近行人穿越道前，應減速慢行，遇有行人穿越時，無論
    有無交通警察指揮或號誌指示，均應暫停讓行人先行通過，
    道路交通安全規則第94條第3項、第103條分別定有明文，此
    乃駕駛人所應注意之義務。被告既考領有重型機車駕駛執照
    ，對於上開交通規則自無不知之理，且依當時情況係天候陰
    、光線及前方視距良好、柏油路面平坦乾燥而無障礙物，此
    有道路交通事故調查報告表(一)在卷可憑（見前揭偵查卷第33
    頁），核無不能注意之情事，是其如能注意車前狀況，隨時
    採取必要安全措施，或行近行人穿越道前，採取減速慢行之
    安全措施，則不致造成本件事故發生被害人死亡之結果，因
    認被告前開過失，與被害人死亡結果間，有相當因果關係甚
    明。
  (四)綜上所述，本件事證明確，被告犯行堪以認定，應依法論科
    。
二、論罪科刑：
  (一)核被告所為係犯刑法第276條第1項之過失致死罪。按汽車駕
    駛人，無駕駛執照駕車、酒醉駕車、吸食毒品或迷幻藥駕車
    、行駛人行道或行經行人穿越道不依規定讓行人優先通行，
    因而致人受傷或死亡，依法應負刑事責任者，加重其刑至二
    分之一，道路交通管理處罰條例第86條第1 項定有明文，被
    告係於行經行人穿越道不依規定讓行人優先通行，因而致被
    害人黃蔣月雲死亡，應依上揭規定，就其所犯過失致死罪部
    分加重其刑至二分之一。
  (二)又按刑法第62條規定：「對於未發覺之罪自首而受裁判者，
    得減輕其刑。但有特別規定者，依其規定」。檢察官上訴意
    旨及告訴人之指訴均認本案不符合刑法第62條自首之要件，
    經查，本件車禍於報案時未報明肇事人姓名，臺北市政府警
    察交通大隊中山分隊警員黃義盛於上揭車禍發生後據報前往
    處理，而被告肇事後，仍留在現場，於偵查機關尚不知孰為
    犯人時，即當場主動向到場處理之警員黃義盛坦承為上揭車
    禍肇事人，自首而願接受裁判等情，有臺北市政府警察局中
    山分局道路交通事故肇事人自首情形紀錄表附卷足憑（見前
    揭偵查卷第35頁），堪認被告犯本罪後，在有偵查犯罪職權
    之機關未發覺犯人為何人前，即自首為肇事人並不逃避裁判
    等情，足堪認定，核符刑法第62條前段規定自首之要件，應
    依上揭規定，就被告所犯過失致死罪部分，減輕其刑，並依
    法先加後減之。
三、原審認被告罪證明確，予以論科，固非無見。惟查：本案被
    告於肇事當時確有超速行駛之違規行為，原審認尚無積極證
    據證明被告有超速事實，尚有未洽。檢察官依告訴人請求上
    訴，其上訴意旨指摘本案不符合刑法第62條自首之要件，為
    無理由，已如前述，然上訴意旨另指摘被告於肇事當時確有
    超速行駛之行為及原審量刑過輕部分，非無理由，則原判決
    既有前述可議，即無可維持，應由本院將原判決撤銷改判。
    爰審酌被告尚無犯罪前科紀錄，有本院被告前案紀錄表在卷
    可憑，素行良好、犯罪手段、案發時年僅20歲，駕車行經行
    人穿越道時，超速行駛又疏未注意車前狀況，暨未禮讓行人
    優先通行而致被害人黃蔣月雲發生死亡結果，造成被害人喪
    失寶貴生命，其親人痛失至親之無法彌補之損害，違反道路
    交通安全規則之過失程度非輕，於本件車禍應負完全之過失
    責任，而被害人黃蔣月雲於本件車禍並無任何過失，再酌被
    告遲未能取得被害人家屬之原諒，其自車禍發生後迄今達 1
    年餘之期間，仍無法與被害人家屬達成和解，暨被告犯後坦
    承超速、肇事之態度、被告家庭經濟狀況，被害人家屬已取
    得強制責任保險金新臺幣 150萬1370元，及被告目前打臨時
    工而無穩定收入，業據被告供明在卷（見本院卷第67頁反面
    ）等一切情狀，量處有期徒刑7月，以示懲儆。
據上論斷，應依刑事訴訟法第369條第1項前段、第364條、第299
條第1項前段，刑法第276條第1 項、第62條前段，道路交通管理
處罰條例第86條第1項，刑法施行法第1條之1第1項、第2 項前段
，判決如主文。
本案經檢察官田炳麟到庭執行職務。
中    華    民    國    99    年    9    月     21    日
                  刑事第十四庭審判長法  官  陳志洋
                                    法  官  謝靜慧
                                    法  官  梁耀鑌
以上正本證明與原本無異。
不得上訴。
                                    書記官  莊淑茹
中    華    民    國    99    年    9     月    21    日
附錄：本案論罪科刑法條全文
中華民國刑法第276條（過失致死罪）
因過失致人於死者，處2年以下有期徒刑、拘役或2千元以下罰金
。
從事業務之人，因業務上之過失犯前項之罪者，處5 年以下有期
徒刑或拘役，得併科3千元以下罰金。

司法院資訊處製作；財團法人民間司法改革基金會備份。
